臺灣臺北地方法院民事裁定　　　　　　　　　　　　九十二年度再易字第一一三號
　　再審原告　甲○○
　　再審被告　乙○○
右當事人間請求給付租金事件，再審原告對於中華民國九十二年九月三十日本院九十
二年度再易字第五五號民事確定判決提起再審之訴，本院裁定如左：
    主      文
再審原告之訴駁回。
再審訴訟費用由再審原告負擔。
    理      由
一、本件聲請意旨略以：
（一）原確定判決日期為九十二年九月三十日，但郵務送達通知書之通知日期為九十
      二年十月二十二日。而原判決書送達之日期為九十二年十月二十八日。原確定
      判決駁回再審原告對於本院八十八年度簡上字第三六七號判決之再審聲請，係
      錯誤適用修正前民事訴訟法第五百條第一項、第二項規定，如該判決未違背民
      事訴訟法第二百八十六條及二百八十八條規定，必不至發生上述不應有之錯誤
      而違法之認定。又本院九十二年度再易字第三六號判決係違背以前各判決違背
      法令之理由，故該判決自有民事訴訟法四百九十六條第一項第一款之適用，原
      確定判決對此亦為錯誤而違法之認定。又原確定判決未針對本院八十八年度簡
      上字第三六七號判決之種種違背法令之事證為合法之判決，亦違背該判決所違
      背之法令。
（二）再審被告於八十六年十二月一日至八十七年十一月三十日期間，承租再審原告
      所有台北市○○○路○段七一號七樓之十六號套房及附屬租賃物，當時再審被
      告偽裝貧窮（後悉其已任廚師十餘年），要求減少租金，再審原告見其可憐，
      破例將當時大廈統一租金額每月八千五百元減至七千元，乃再審被告竟自承租
      之第二月起即長期拖欠租金，自八十七年五月一日起更拒付租金，再審原告迫
      不得已始按租約第六條第一款，通知再審被告自八十七年五月四日起終止租約
      。再審被告自此即霸佔租屋，拒不交還，再審原告除電話催促多次外，並親往
      租屋處請再審被告搬遷，然其先則惡言惡狀相向，拒不開啟房門，在屋內大肆
      叫罵，再審原告忍無可忍始予起訴，嗣於八十八年一月二十七日第一審現場履
      勘，再審被告始在極不甘願情況下，開啟房門，將租屋等點交返還再審原告。
      再系爭租約第七條第一款再審被告應負擔其所使用之水電費、電話費及大廈管
      理費，但再審被告惡意拒付，經大廈管理委員會責由再審原告代繳，共六千四
      百九十二元。
（三）依租約第三條及第六條第二款與民法第一百二十三條第二項、第二百三十三條
      第一項及最高法院六十二年台上字第一三九四號判例，再審被告應給付(一)八十
      七年五月一日至四日之租金九百三十三元及遲延利息，(二)自八十七年五月五日
      起至五月底之違約金一萬二千一百三十三元及遲延利息，(三)自八十七年六月至
      十二月之每月一日應給付違約金每月一萬四千元及遲延利息，(四)八十八年一月
      一日至一月二十六日違約金一萬二千一百三十三元及遲延利息。又系爭租約第
      六條下之首句即明訂為「違約處罰」，故該條下之第二款所約定之違約金為租
      金之一倍，乃係懲罰性違約金。再系爭租約係複印法院所頒公證用制式房屋租
      賃契約，其中第六條第二款所約之違約金額已行之四、五十年為全國各級法院
      與承、出租人共同遵守，為長時期之共同習慣。系爭租約所訂違約金每月一萬
      四千元，再審被告給付即無須另給付租金，即扣除前述大廈統一租金額每月八
      千五百元後實際之違約，為每月五千五百元為偏低之金額，難以收懲罰效果，
      故再審被告才不斷惡意違背租約。
（四）本件第一審判決為再審原告勝訴之判決，不料第二審即八十八年度簡上字第三
      六七號判決廢棄第一審有利於再審原告之判決，該判決將上述違約金認定為「
      損害賠償之預定總額」，已違背民法第二百五十條第二項及最高法院七十年度
      上字一六六四號、第四七八二號判決意旨。又該判決違反「全國各級法院所共
      同遵守之制式房屋租賃契約」、民法第一條。另該判決對系爭租約第七條第六
      款之損害償含混稱為違約金為搪塞，復因該判決對系爭租約第七條第一款未予
      審酌，亦未敘明不予審酌之理由，而該判決又以再審被告所付之押租金可為抵
      銷，違反民法第三百三十九條、司法院三十六年院解字第三四八九號解釋等，
      有諸多違背法令情事。
（五）再審原告而後提起再審之訴，即九十年度再易字第三十一號、第四十七號與九
      十二年度再易字第三十六號、第五十五號。各該判決均有違背法令之處
    １九十二年度再易字第五十五號判決認定「八十八年度簡上字第三六七號判決於
      八十八年十一月十日確定，再審原告於九十二年七月一日始為再審聲請，已逾
      修正前民事訴訟法第五百條第一項、第二項規定不變期間，此部分再審聲請不
      合法」云云。但八十八年十二月一日送達上述第二審判決，再審原告即於八十
      八年十月二十九日聲請再審，九十二年度再易字第五十五號判決對此違背民事
      訴訟法第二百八十六條及第二百八十八條規定，未善盡調查責任。
    ２九十二年度再易字第三十六號判決理由第二項對上述第二審判決，就再審原告
　    再審聲請狀為非重點之引述，並引據最高法院九十年度台再字第二十七號判決
      認為「該第一項及第二項對八十八年度簡上字第三六七號判決之指摘均屬就前
      再審判決理由是否引用等判決書製作問題、證據之取捨以及判決理由是否完備
      等情，均與民事訴訟法第四百九十六條第一項第一款之適用法規顯有錯誤情形
      不符」，然再審原告已於聲請狀陳明清楚，再審原告全照抄以前各判決違背法
      令之理由，即各再審判決均違背原第二審判決所違背之法令，自有民事訴訴訟
      法第四百九十六條第一項第一款之適用，故九十二年度再易字第三十六號判決
      違背同法第二百八十六條、第二百八十八條規定。又該判決第五項第十行謂「
      至於原審判決為上訴人甲○○敗訴，並駁回其假執行聲請部分，經核並無違誤
      」部分，因原第一審判決即本院台北簡易庭八十七年度北簡字第一八０四九號
      判決，不但未判決再審原告敗訴，且判決免供擔保，可對再審被告假執行，九
      十二年度再易字第三十六號判決未針對八十八年度簡上字第三六七號種種違背
      法令之事為合法判決，自亦同該判決一樣違背法令。
（六）綜上，各該判決主要錯誤適用：修正前民事訴訟法第五百條第一項、第二項及
      最院九十年度台再字第二七號判決、八十八年度台上字第二００六號判決、七
      十年度台上字第六四四號、第四七八二號、民事訴訟法第二百八十六條、第二
      百八十八條、第三百八十八條、民法第四百五十五條、第二百五十條第二項、
      第三百三十四條第一項但書、第三百三十九條與第一條。司法院院解字第三四
      八九號解釋等。為此聲請對本院九十二年度再易字第五十五號判決與本院八十
　　　八年度簡上字第三六七號第二審判決等聲請再審等語。
二、按再審之訴，應於三十日之不變期間內提起。前項期間，自判決確定時起算，判
    決於送達前確定者，自送達時起算；其再審之理由發生或知悉在後者，均自知悉
    時起算。次按，不得上訴之判決，於宣示時確定；不宣示者，於公告時確定。民
    事訴訟法第五百條第一項、第二項，第三百九十八條第二項分別定有明文。本件
    再審原告係對本院九十二年度再易字第五五號判決提起理審之訴，該判決不得上
    訴第三審，依民事訴訟法第三百九十八條第二項規定，應於公告時即九十二年九
    月三十日確定，惟該判決遲自九十二年十月二十二日以寄存送達之方式送達，經
    十日發生效力，故應從九十二年十一月一日起算不變期間，再審原告於九十二年
    十一月十七日具狀聲請本件再審，未逾再審不變期間，合先敘明。
三、本件再審原告聲請再審所持理由係以：本院九十二年九月三十日九十二年度再易
    字第五十五號確定判決駁回再審原告對於本院八十八年度簡上字第三六七號判決
    之再審聲請，係錯誤適用修正前民事訴訟法第五百條第一項、第二項規定，如該
    判決未違背民事訴訟法第二百八十六條及二百八十八條規定，必不至發生上述不
    應有之錯誤而違法之認定；又本院九十二年度再易字第三六號判決係違背以前各
    判決違背法令之理由，故該判決自有民事訴訟法四百九十六條第一項第一款之適
    用，原審確定判決對此亦為錯誤而違法之認定。又原審確定判決未針對本院八十
    八年度簡上字第三六七號判決之種種違背法令之事證為合法之判決，亦違背該判
    決所違背之法令等情，而指摘原審確定判決適用法規顯有錯誤。
四、惟查，上述九十二年度再易字第五十五號再審判決，已清楚表示本院八十八年度
    簡上字第三六七號判決已於八十八年十一月十日確定，有判決確定證明書附卷可
    憑，再審原告於九十二年七月一日始為本件再審聲請，顯逾修正前民事訴訟法第
    五百條第一項、第二項規定不變期間為理由，駁回再審原告對本院八十八年度簡
    上字第三六七號判決之再審聲請，於法並無違誤。
五、再審原告雖主張：其於八十八年十二月九日即對本院八十八年度簡上字第三六七
    號確定判決提起再審聲請，並未遲誤不變期間云云。但再審原告於九十年四月二
    十日已就八十八年度簡上字第三六七號判決聲請再審，業經本院九十年度再易字
    第三十一號確定判決將再審原告所述再審理由不予採納，逐一說明而駁回再審之
    訴，再審原告嗣又於九十年六月二十六日對上述再審判決聲請再審，復經本院九
    十年度再易字第四十七號判決駁回再審，嗣於九十二年四月三十日再審原告第三
    次對前再審判決聲請再審，經本院九十二年度再易字第四十七號判決駁回再審，
    再審原告又於九十二年七月一日以上揭再審判決第四次聲請再審，而由本件之九
    十二年度再易字第五十五號判決駁回，有各該判決書附卷可按。是故再審原告就
    本院駁回其再審聲請後重複以同一理由聲請再審，指前一再審判決皆未盡調查任
    ，且均以本院八十八年度簡上字第三六七號確定判決違背法令為據。但本院於九
    十年度再易字第三十一號判決已就上述原第二審判決無違背法令而不具再審理由
    情形判斷認定，本院九十二年度再易字第五十五號判決就此部分駁回並無不當，
    自無違反修正前民事訴訟法第五百條第一項、第二項規定。
六、又按再審之訴，法院認無再審理由，判決駁回後，不得以同一事由，對於原確定
    判決或駁回再審之訴之確定判決，更行提起再審之訴，為九十二年二月七日公布
    施行之民事訴訟法第四百九十八條之一所明定。又除本法別有規定外，修正民事
    訴訟法於施行前發生之事項亦適用之，民事訴訟法施行法第二條前段著有規定。
    是上述民事訴訟法第四百九十八條之一新增再審之訴更行提起之限制規定，於
    本件再審原告對九十二年九月三十日九十二年度再易字第五十五號判決之再審之
    訴亦有適用；而再審原告對於原第二審確定判決所提之再審理由，均經本院九十
    年度再易字第三十一號、九十年度再易字第四十七號、九十二年度再易字第三十
    六號、九十二年度再易字第五十五號等民事判決，於判決理由中加以審酌，再審
    原告再以同一事由對之提起再審之訴，違反上開規定，是以本件再審原告之再審
    聲請不合法。爰裁定駁回本件再審之聲請。
七、依民事訴訟法第五百零二條第一項、第九十五條、第七十八條，裁定如主文。
中　　　華　　　民　　　國　　九十三　　年　　　十一　　月　　　二十二　日
                             民事第三庭審判長法  官  張靜女
                                             法　官  賴錦華
                                             法　官  李維心
右為正本係照原本作成
本裁定不得抗告
中　　　華　　　民　　　國　　九十三　　年　　　十一　　月　　　二十二　日
                                             書記官　林梅珍
